臺灣高等法院刑事判決　　　　　　　　100年度上訴字第902號
上　訴　人
即　被　告　廖翊君
上列上訴人因偽造文書等案件，不服臺灣桃園地方法院99年度訴
字第549號，中華民國100年1月20日第一審判決（起訴案號：臺
灣桃園地方法院檢察署98年度偵字第7327、7864號、99年度偵字
第8501號），提起上訴，本院判決如下：
    主  文
上訴駁回。
    事  實
一、廖翊君前因詐欺案件，經臺灣桃園地方法院於民國97年4月
    23日以95年度易字1648號判決判處有期徒刑五月，廖翊君不
    服提起上訴後，復經本院於97年8月21日以97年度上易字第
    1375號判決判處有期徒刑五月確定，並於97年12月25日易科
    罰金執行完畢。詎廖翊君猶不知悔改，竟於97年間，因與盧
    意淳為同事，而以不詳方法取得盧意淳之照片及身分證等資
    料，又於98年2月間某日，偽稱係銀行專員可代辦信用卡，
    而取得楊佳玲之身分證件等資料後（此部分未據起訴），即
    基於行使偽造之國民身分證、行使偽造私文書及詐欺取財之
    犯意，分別為下列行為：
  (一)於98年2月17日下午3時許，至桃園縣桃園市○○路54號「聯
    強國際通訊行」內，假冒盧意淳名義，持偽造之盧意淳國民
    身分證及健保卡影本，申請台灣大哥大股份有限公司（下稱
    台灣大哥大公司）0000-000000號行動電話門號而行使該偽
    造之國民身分證，廖翊君並在「台灣大哥大行動通信網路業
    務服務申請書」上之「申請人簽名」欄位上，偽簽「盧意淳
    」之署名2枚而偽造私文書後，交付予上開商店不知情之店
    員而行使之，欲以此詐取門號卡，足生損害於盧意淳本人，
    經該店員於98年2月18日下午4時許，向盧意淳查詢後，盧意
    淳始知遭冒名，報警後查獲被告而未遂。
  (二)於98年間某日，意圖供冒用身分使用，而在其桃園縣桃園市
    ○○○路1段325號16樓之5居所內，以自備電腦製圖軟體，
    將盧意淳照片貼在其上，偽造內政部印之公印文，而偽造楊
    佳玲之國民身分證，足生損害於戶政機關對國民身份證管理
    之正確性及楊佳玲、盧意淳本人；並於98年3月10日上午11
    時21分，以電話向玉山商業銀行股份有限公司（下稱玉山銀
    行）某不知情之信用卡承辦人，冒用楊佳玲名義，偽稱楊佳
    玲前所申請卡號為0000000000000000號信用卡遺失而要求掛
    失後，再申請補發，並更改帳單地址寄至桃園縣桃園市○○
    ○路○段321號4樓之1，使上開發卡銀行承辦人員誤以為係持
    卡人楊佳玲本人申請，而重新核發卡號為0000000000000000
    號之信用卡（下稱A卡），並寄發至廖翊君上開變更後之地
    址，廖翊君於收到前開信用卡後，先於信用卡背面之持卡人
    欄偽簽楊佳玲之署名，以表示自己係持卡人之意思，並於98
    年3月10日以電話向玉山銀行申辦「寵愛金」信用卡貸款，
    金額新臺幣（下同）30萬元，致玉山銀行陷於錯誤，誤以為
    楊佳玲本人申辦貸款，而於98年3月12日如數核撥至廖翊君
    所持有之楊佳玲國泰世華商業銀行股份有限公司（下稱國泰
    世華銀行）館前分行帳號000000000000號帳戶內，足生損害
    於楊佳玲、玉山銀行。
  (三)於98年3月18日下午2時33分許，廖翊君上網至網路家庭國際
    資訊股份有限公司（下稱PCHOME）網站，輸入上開楊佳玲名
    義之玉山銀行A卡信用卡卡號、授權碼、有效年月等資料後
    ，行使該等電磁紀錄表示刷卡人本人刷卡之用意證明，使
    PCHOME網站、玉山銀行誤認刷卡人為楊佳玲本人而陷於錯誤
    ，將商品寄送廖翊君，廖翊君詐得PCHOME網站所交付價值為
    3,500元之商品，足生損害於楊佳玲、玉山銀行、PCHOME網
    站。
  (四)於98年3月19日下午2時33分許，廖翊君至桃園縣桃園市○○
    路○段236號台灣優力向陽加油站，盜刷A卡信用卡加油，並
    在油資128元之消費簽帳單之商店存根聯上之簽名欄，偽簽
    楊佳玲署名1枚，致該加油站陷於錯誤，誤以為楊佳玲本人
    刷卡消費而交付汽油，足生損害於楊佳玲、玉山銀行、台灣
    優力向陽加油站。
  (五)於98年3月19日下午5時23分許，廖翊君持A卡信用卡至桃園
    市○○路156號1樓「景麗珠寶銀樓」，冒用楊佳玲名義，於
    消費簽單之商店存根聯上之持卡人欄偽簽楊佳玲之署名1枚
    ，而刷卡消費飾品共計29820元，致該商家陷於錯誤，誤以
    為楊佳玲本人刷卡消費而交付29820元之飾品，足生損害於
    楊佳玲、玉山銀行、景麗珠寶銀樓。
  (六)廖翊君前於不詳時地取得楊佳玲向玉山銀行申請之真正信用
    卡卡號0000-000000000000（下稱B卡）、信用卡有效日期、
    授權碼等信用卡交易所需之資訊後，於98年3月16日下午2時
    19分許，以網路線上交易方式，冒用楊佳玲之名義，在雅虎
    奇摩網站行使該等電磁紀錄表示刷卡人本人刷卡之用意證明
    ，消費金額2990元。使雅虎奇摩網站、玉山銀行誤認刷卡人
    為楊佳玲本人而陷於錯誤，將商品寄送廖翊君，廖翊君詐得
    雅虎奇摩網站所交付價值為2990元之商品，足生損害於楊佳
    玲、玉山銀行、雅虎奇摩網站。
  (七)於98年3月6日前某日（收件日為98年3月6日），廖翊君冒用
    楊佳玲名義，向不知情之中國信託商業銀行股份有限公司（
    下稱中國信託）申請信用卡，並在申請書上偽簽楊佳玲署名
    2枚，致使中國信託承辦人員誤信係楊佳玲本人所申請，陷
    於錯誤，而於98年3月17日核發卡號：0000000000000000號
    信用卡（下稱C卡）予廖翊君，足生損害於楊佳玲、中國信
    託。
  (八)於98年3月11日，廖翊君以電話向中國信託某不知情之信用
    卡承辦人員，冒用楊佳玲名義，申請信用卡持卡人貸款，致
    中國信託承辦人員誤認係楊佳玲本人所申請，而撥款15萬元
    至上開其所持有之楊佳玲國泰世華銀行館前分行帳號000000
    000000號帳戶內，足生損害於楊佳玲、中國信託。
  (九)廖翊君於不詳時地偽刻「楊佳玲」之印章1枚後，於98年3月
    23日下午1時許，廖翊君持先前偽造之楊佳玲國民身分證及
    印章，至桃園市○○路448號國泰世華銀行，申請變更楊佳
    玲上開國泰世華銀行帳號000000000000號帳戶印鑑及補發提
    款卡，而行使該偽造之國民身分證，並在印鑑卡上之「開戶
    人」欄、「印鑑樣式」欄、「通訊處」欄上共偽簽楊佳玲署
    名1枚、蓋楊佳玲印文3枚，在「金融卡相關業務申請書」上
    偽簽楊佳玲署名1枚、蓋楊佳玲印文1枚，在「存款業務異動
    申請書」上偽簽楊佳玲署名1枚、蓋楊佳玲印文1枚，足生損
    害於楊佳玲、國泰世華銀行。惟其尚未取得新補發之信用卡
    前，即為警查獲而未遂。
  (十)嗣因盧意淳經聯強國際通訊行人員通知發覺有異報警處理、
    玉山銀行以電子郵件通知楊佳玲之夫林郁順表示貸款已匯入
    國泰世華銀行帳戶，楊佳玲發覺有異報警處理，暨廖翊君於
    國泰世華銀行上址因所持證件有異，經櫃檯人員請巡邏員警
    查證而當場查獲廖翊君，並扣得偽造貼有盧意淳照片之楊佳
    玲身分證1張及印章1枚、國泰世華銀行印鑑卡、金融卡相關
    業務申請書及存款業務異動申請書各1份，並於98年3月23日
    下午4時許，在其桃園市○○○路○段325號16樓之5居處，為
    警扣得電腦液晶螢幕、電腦主機各1部、晶片讀卡機、電腦
    鍵盤、電腦滑鼠各1個、偽造之盧意淳健保卡影印本4張、偽
    造之楊佳玲身分證影印本18張、台灣大哥大門號卡(0000-00
    0000、0000-000000及0000-000000) 3張、玉山銀行信用卡A
    卡、中國信託信用卡C卡、行動電話機具2具（門號00000000
    00、0000000000）、EPSON印表機1台及台灣優力加油站發票
    1張。
二、案經盧意淳、楊佳玲、玉山銀行、中國信託訴由桃園縣政府
    警察局桃園分局報告臺灣桃園地方法院檢察署檢察官偵查起
    訴。
    理  由
甲、程序方面：
    按被告以外之人於審判外之陳述，雖不符合同法第159條之1
    至第159條之4之規定，但經當事人於審判程序同意作為證據
    ，法院審酌該言詞陳述或書面陳述作成時之情況，認為適當
    者，亦得為證據。當事人、代理人或辯護人於法院調查證據
    時，知有第159條第1項不得為證據之情形，而未於言詞辯論
    終結前聲明異議者，視為有前項之同意，刑事訴訟法第159
    條第1項及第159條之5分別定有明文。查本判決下列所引用
    之各該被告以外之人於審判外之陳述，雖屬傳聞證據，惟檢
    察官、上訴人即被告於本院審理時均表示無意見，且迄至言
    詞辯論終結前亦未聲明異議，本院審酌上開證據資料製作時
    之情況，尚無違法不當之瑕疵，亦認為以之作為證據應屬適
    當，依刑事訴訟法第159條之5規定，認具有證據能力。
乙、實體方面：
一、上述犯罪事實一之(一)、(四)、(五)、(九)部分：上揭行使偽造國民
    身分證、行使偽造文書、詐欺取財部分事實，業據被告分別
    於原審及本院審理時供認不諱（見原審訴字卷第174頁背面
    、本院卷第52至54頁），並經被害人盧意淳、潘麗芳、楊佳
    玲指訴綦詳，及證人林郁順於原審證述明確，且有偽造之盧
    意淳國民身分證、健保卡影本各1枚、台灣大哥大行動通信
    網路業務服務申請書1紙、聯強國際通訊行監視器翻拍照片2
    張（見7864號偵卷第10、11、15頁）、簽帳單2紙、台灣優
    力加油站128元發票1紙、景麗珠寶銀樓監視器翻拍照片11張
    、現場照片12張（見7327號偵卷第34、41至44、63至66頁93
    頁），及偽造之楊佳玲身分證1張及印章1枚、國泰世華銀行
    印鑑卡、金融卡相關業務申請書及存款業務異動申請書、偽
    造之盧意淳健保卡影印本4張、偽造之楊佳玲身分證影印本
    18張等扣案可資佐證，足徵被告此部分之自白，核與事實相
    符。至被告曾空言辯稱：前揭事實一之(四)、(五)、(九)部分係盧
    意淳之指示，以每件5000元之報酬，偽造之各類證件均係盧
    意淳所交付云云，不足憑採（詳如下述理由所示）。
二、關於事實一之(二)、(三)、(六)、(七)、(八)部分：被告否認有何偽造
    國民身分證、行使偽造私文書及詐欺取財犯行，並辯稱：沒
    有冒用楊佳玲名義向玉山銀行掛失原信用卡並更改帳單地址
    ，沒有以楊佳玲名義向玉山銀行申請重新核發A卡，也沒有
    以楊佳玲名義去申辦貸款30萬，沒有以楊佳玲名義向中國信
    託申辦C卡，也沒有去申辦貸款15萬，沒有以B卡在雅虎奇摩
    網站消費2990元云云，然查：
  (一)犯罪事實一之(二)、(三)、(六)、(七)、(八)部分事實，業據告訴人楊
    佳玲、玉山銀行代理人張剛維、中國信託代理人林俊鴻指訴
    綦詳，並有玉山銀行出具之楊佳玲信用卡交易明細表1紙、
    中國信託信用卡申請書1紙、財團法人聯合信用卡處理中心
    出具之帳單調閱明細表、PCHOME網站訂單明細表各1紙、香
    港商雅虎資訊股份有限公司台灣分公司出具之信用卡詳細資
    料及購物車詳細內容各1紙、玉山銀行信用卡分期預借現金
    審核批覆表2紙及信用卡管理系統列印資料1紙、更改地址之
    信用卡掛號簽收資料、法務部入出境資訊連結作業資料（見
    7327號偵卷第39、81至83、87、92、94至96頁、原審訴字卷
    第36、38頁）在卷可稽，復有偽造之楊佳玲國民身分證、偽
    造之楊佳玲身分證影印本18張等扣案可資佐證。
  (二)被告否認有何偽造楊佳玲國民身分證之犯行云云（事實一之
    (二)部分）。然稽諸被告於國泰世華銀行為警查獲時，所持者
    正係偽造之楊佳玲國民身分證，該身分證上雖記載楊佳玲本
    人各項資料，惟其上照片卻係黏貼另一被害人盧意淳之照片
    一節，除據證人即被害人盧意淳證述明確外，並為被告所不
    否認，被告復經警在其桃園市○○○路○段325號16樓之5居
    處內扣得偽造之楊佳玲之身分證影印本18張，其上均係貼上
    盧意淳之照片，有正常身分證大小之版本、有放大版、有成
    品及半成品（見7327號偵卷第45至58頁），現場尚有還在黏
    貼製作中、未完成之盧意淳照片之楊佳玲身分證及盧意淳身
    分證半成品，及寄發至該處之收件人為楊佳玲之信件（見73
    27號偵卷第63至66頁），而被告亦自承多張偽造之楊佳玲身
    分證是伊所列印等語（見7327號偵卷第7頁），是被告偽造
    國民身分證之犯行明確。雖被告辯稱係盧意淳叫伊所為云云
    ，惟此不僅為證人即被害人盧意淳否認，且上開多張偽造之
    楊佳玲身分證，係以盧意淳之照片為之，設若真係被告所辯
    係盧意淳要被告偽造國民身分證，盧意淳至愚亦不至提供自
    己照片黏貼在其所欲偽造之他人身分證之上，而自暴其犯行
    。且被告自承認識楊佳玲及盧意淳2人，則縱使真係盧意淳
    欲被告偽造他人國民身分證，被告應即知盧意淳非楊佳玲，
    乃被告仍將盧意淳照片用在楊佳玲之身分證上，其空言辯稱
    ：係盧意淳要伊所為云云，委無可採。又被告自承上開處所
    係其1人居住等語（見7327號偵卷第7頁），但卻有以楊佳玲
    為收件人之信件寄發至該處，佐以在該處扣得之上述多張偽
    造之楊佳玲身分證半成品、及照片被割去之盧意淳之假身分
    證，正足以證明被告多次冒用楊佳玲名義而為前揭各項犯行
    ，其空言辯稱係盧意淳要伊至管理員處代領云云，與常情不
    符，尚難採為有利於被告之認定。
  (三)被告否認有以電話向玉山銀行掛失楊佳玲之信用卡後，重新
    核發A卡，並以電話向玉山銀行以楊佳玲名義申辦30萬貸款
    之犯行云云（犯罪事實一之(二)部分）。惟原審當庭播放以楊
    佳玲名義向玉山銀行申辦信用卡貸款、申請補寄信用卡而與
    玉山銀行承辦人員通話之電話紀錄光碟後，被告自承是伊與
    行員對話之聲音等語（見原審訴字卷第144頁背面），且彼
    時楊佳玲已出國至美，並不在臺灣，有法務部入出境資訊連
    結作業資料可稽（見7327號偵卷第87頁），當非楊佳玲本人
    所為，是被告空言辯稱未以楊佳玲名義為之云云，已難採信
    ；再觀玉山銀行信用卡分期預借現金審核批覆表（見7327號
    偵卷第82至83頁）上所留之楊佳玲行動電話門號為00000000
    00號，為被告遭查獲時所扣得之手機門號，而該門號係被告
    以盧意淳名義所申辦，除據被告自承在卷外（見原審訴字卷
    第148頁），復有亞太電信快樂通專案同意書1紙在卷可查（
    見原審訴字卷第111至113頁），而上開申請書上所附之盧意
    淳國民身分證及健保卡雖因影印模糊，無法辨識係真實或係
    偽造之證件，惟其上所留有之其他聯絡電話0000000000號，
    正係被告自承所申請並持用之手機門號（見原審訴字卷第70
    頁），顯見被告既承認與玉山銀行承辦人員所為掛失、申請
    重新核發、申辦貸款之對話者為伊之聲音，而在玉山銀行所
    為貸款之申請資料上留存之手機門號亦係伊所持用之門號號
    碼。
  (四)被告否認有上網至PCHOME網站，輸入楊佳玲名義之A卡信用
    卡資料，向PCHOME網站消費3500元商品之犯行云云（犯罪事
    實一之(三)部分）。惟A卡並非楊佳玲所申辦，而係被告冒名
    申辦所得一節已如上述，則既非楊佳玲申辦，楊佳玲當無從
    知悉有該A卡之存在，自亦無可能係楊佳玲至PCHOME網站購
    物；再觀PCHOME網站訂單名細表（見7327號偵查卷第96頁）
    上，其發票地址及送貨地址均為桃園市○○○路○段325號10
    樓之3，同係被告居處之大樓；又其所刷A卡之玉山銀行信用
    卡交易明細表（見7327號偵卷第39頁）上所留存之顧客開卡
    來電顯示為「0000000000」門號，被告亦自承係伊所申請持
    用，是應認被告向玉山銀行詐得該A卡後，上網至PCHOME 網
    站以楊佳玲名義購買3500元商品等情，應為真實。
  (五)被告否認有上網至雅虎奇摩網站，輸入楊佳玲所有之B卡信
    用卡資料，向雅虎奇摩網站消費金額2990元商品之犯行云云
    （犯罪事實一之(六)部分）。惟不僅上開玉山銀行信用卡交易
    明細表（見7327號偵卷第39頁）留存之顧客開卡來電顯示係
    被告申請持用之門號已如上述，再觀香港商雅虎資訊股份有
    限公司台灣分公司出具之信用卡詳細資料及購物車詳細內容
    （見7327號偵卷第94至95頁），該2990元商品消費者雖為楊
    佳玲，惟持卡人之電話卻係被告自承使用000000000門號；
    且發票地址為桃園市○○○路○段321號4樓之1，即為被告冒
    名楊佳玲以電話向玉山銀行承辦人員更改後之地址，足見被
    告上網至雅虎奇摩網站，以楊佳玲所有B卡購買2990元商品
    等情，應為真實。
  (六)被告否認有至中國信託，冒楊佳玲之名義申請信用卡C卡云
    云（犯罪事實一之(七)部分）。惟98年3月間彼時楊佳玲人不
    在臺灣一節已如上述說明，楊佳玲本人自無可能同時又至中
    國信託申請信用卡；再觀該信用卡申請書（見原審訴字卷第
    36頁），其上留存「楊佳玲」署名之簽署字跡、形式、筆順
    ，與被告自白犯罪之冒名楊佳玲向國泰世華銀行申請變更帳
    戶印鑑及補發提款卡所填寫之申請書上「楊佳玲」署名相類
    似（見7327號偵卷第35至37頁）；且該申請書上之通訊地址
    為桃園市○○○路○段321號4樓之1，亦為被告先前冒名楊佳
    玲向玉山銀行更改後之地址相同；再者，其上所留存之通訊
    電話亦為被告所自承使用之0000000000門號；佐以被告遭查
    獲時亦扣得該C卡等情，是被告上開犯行明確。
  (七)被告否認有以電話向中國信託以楊佳玲名義申辦15萬貸款之
    犯行云云（犯罪事實(一)之(八)部分）。惟經原審當庭播放以楊
    佳玲名義向中國信託申辦信用卡貸款而與承辦人員通話之電
    話紀錄光碟後，被告亦自承是伊與行員對話之聲音等語（見
    原審訴字卷第144頁背面），再參諸彼時楊佳玲不僅不知道
    有以其名義所申請之信用卡C卡之存在，當更無可能去電中
    國信託辦理貸款，是被告復空言辯稱未以楊佳玲名義為之云
    云，不足憑採。
  (八)綜上所述，被告廖翊君確有為詐欺、行使偽造私文書及行使
    偽造國民身分證等犯行，被告否認部分未據其提出何證據以
    實其說，其所辯或係盧意淳出錢叫伊為之、或係未參與、或
    係不知情云云，除前後矛盾外，亦與常情不符，均無可採。
    本案事證明確，被告犯行堪以認定。
三、按意圖供冒用身分之用，而偽造、變造國民身分證，足以生
    損害於公眾或他人者，處五年以下有期徒刑、拘役或科或併
    科新台幣五十萬元以下罰金。行使前項偽造、變造之國民身
    分證者，亦同，戶籍法第75條第1、2項分別定有明文。查國
    民身分證雖屬刑法第212條之特種文書，是行使偽造國民身
    分證，依特別法優於普通法原則，應適用戶籍法第75條第2
    項之規定論處。又按在信用卡背面簽名欄簽名，自形式上整
    體觀察，即足以知悉係表示信用卡之簽名者於信用卡有效期
    限內有權使用該信用卡之辨識及證明，並非依習慣或特約表
    示一定用意之證明，性質上係屬刑法第210條之私文書（最
    高法院93年度第二次刑事庭會議決議參照）。核被告所為：
    犯罪事實一之(一)部分，就被告持偽造之盧意淳國民身分證，
    以盧意淳名義，填寫「台灣大哥大行動電行動通信網路業務
    服務申請書」後復行使，惟尚未詐得網路服務之犯行，係犯
    戶籍法第75條第2項、第1項之行使偽造國民身分證罪、刑法
    第216條、第210條之行使偽造私文書罪、同法第339條第3項
    、第1項詐欺取財未遂罪。其偽造「盧意淳」署押之行為，
    為偽造該私文書之部分行為，且偽造私文書後，進而持以行
    使，其偽造之低度行為則亦為行使之高度行為所吸收，均不
    另論罪。被告以一行為犯行使偽造國民身分證罪、行使偽造
    私文書罪及詐欺取財未遂罪3罪，為想像競合犯，應從一重
    論以行使偽造私文書罪。犯罪事實一之(二)部分，因國民身分
    證上有「內政部印」之公印文，是就被告偽造楊佳玲之國民
    身分證之犯行，係犯戶籍法第75條第1項之偽造國民身分證
    罪、刑法第218條第1項之偽造公印文罪，被告以一偽造國民
    身分證之行為，同時觸犯戶籍法第75條第1項及刑法第218條
    第1項偽造公印文罪，為想像競合犯，應從一重之偽造公印
    文罪處斷；就被告向玉山銀行詐稱係楊佳玲本人而申請重新
    核發新信用卡，致使玉山銀行陷於錯誤而核發具財產價值之
    信用卡A卡予被告之犯行，係犯刑法第339條第1項之詐欺取
    財罪；就被告在信用卡A卡背面偽簽楊佳玲署名之犯行，係
    犯刑法第210條之偽造私文書罪；就被告以楊佳玲名義向玉
    山銀行貸款詐得30萬元，係犯刑法第339條第1項之詐欺取財
    罪。上開4罪，犯意各別，行為互殊，應分論併罰。犯罪事
    實一之(三)、(六)部分，就被告分別上網輸入楊佳玲信用卡資料
    後，詐得網路商店商品之犯行，均係犯刑法第339條第1項之
    詐欺取財罪。上開二罪，犯意各別，行為互殊，應分論併罰
    。犯罪事實一之(四)、(五)部分，就被告偽簽楊佳玲名義刷卡消
    費之犯行，均係犯刑法第216條、第210條之行使偽造私文書
    罪、第339條第1項之詐欺取財罪；被告在簽帳單商店存根聯
    上偽造「楊佳玲」署名之行為，為偽造各該私文書之部分行
    為，且偽造私文書後持以行使，其偽造之低度行為亦為行使
    之高度行為所吸收，均不另論罪。被告各以一行為犯行使偽
    造私文書罪及詐欺取財罪二罪，均為想像競合犯，各應從一
    重論以行使偽造私文書罪。又上開二罪，犯意各別，行為互
    殊，應分論併罰。犯罪事實一之(七)部分，就被告冒用楊佳玲
    名義向中國信託申請信用卡，並在申請書上偽簽楊佳玲署名
    ，致使中國信託承辦人員誤信係楊佳玲本人所申請，陷於錯
    誤，而核發信用卡C卡予被告之犯行，係犯刑法第216條、第
    210條行使偽造私文書罪、第339條第1項之詐欺取財罪。被
    告以一行為犯行使偽造私文書罪及詐欺取財罪二罪，為想像
    競合犯，應從一重論以行使偽造私文書罪。犯罪事實一之(八)
    部分，就被告冒用楊佳玲名義向中國信託貸款詐得15萬元，
    係犯刑法第339條第1項之詐欺取財罪。犯罪事實一之(九)部分
    ，就被告持偽造之楊佳玲國民身分證、偽造之楊佳玲印章，
    冒用楊佳玲名義向國泰世華銀行申請變更帳戶印鑑卡及補發
    提款卡信用卡，並在各該申請書上偽簽楊佳玲署名及偽蓋楊
    佳玲印文並行使，惟尚未詐得新核發之信用卡之犯行，係犯
    戶籍法第75條第2項、第1項行使偽造國民身分證罪、刑法第
    216條、第210條行使偽造私文書罪、第339條第3項、第1項
    之詐欺取財未遂罪。被告偽造「楊佳玲」印章為偽造印文之
    前階行為，而其偽造印文行為，均為偽造各該私文書之部分
    行為，且偽造私文書後，進而持以行使，其偽造之低度行為
    則亦為行使之高度行為所吸收，均不另論罪。公訴人雖未就
    被告偽造「楊佳玲」印章、印文部分起訴，惟此部分犯行為
    已起訴部分之階段行為，有實質上一罪關係，為起訴效力所
    及，本院自應併予審理。被告以一行為犯行使偽造國民身分
    證罪、行使偽造私文書罪及詐欺取財罪未遂三罪，為想像競
    合犯，應從一重論以行使偽造私文書罪。被告所犯上揭12罪
    ，犯意各別，行為互殊，應予分論併罰。又被告有犯罪事實
    欄所述犯罪科刑執行情形，有本院被告前案紀錄表在卷可稽
    ，其於受有期徒刑執行完畢後，五年以內故意再犯本案有期
    徒刑以上之各罪，為累犯，應各依刑法第47條第1項之規定
    加重其刑。
四、按行為人用以詐欺取財之偽造、變造等書類，既已交付於被
    害人收受，則該物非屬行為人所有，除偽造書類上偽造之印
    文、署押，應依刑法第219條予以沒收外，依同法第38條第3
    項之規定，即不得再對各該書類諭知沒收（最高法院著有43
    年度台上字第747號判例參照）。經查：(一)被告在台灣大哥
    大行動通信網路業務服務申請書上偽造「盧意淳」署押2枚
    （犯罪事實一之(一)部分）、在玉山銀行新核發之信用卡A 卡
    背面偽造「楊佳玲」署押1枚（犯罪事實一之(二)部分）、在2
    份簽帳單商店存根聯簽名欄偽造「楊佳玲」署押各1枚（犯
    罪事實一之(四)、(五)部分）、在中國信託信用卡申請書上偽造
    「楊佳玲」署押2枚（犯罪事實一之(七)部分）、在國泰世華
    銀行印鑑卡、金融卡相關業務申請書、存款業務異動申請書
    上偽造「楊佳玲」署押各1枚、1枚、1枚，「楊佳玲」印文
    各3枚、1枚、1枚及偽造之「楊佳玲」印章1枚（犯罪事實一
    之(九)部分），不問屬於犯人於否，均應依刑法第219條之規
    定宣告沒收。(二)扣案偽造其上貼有盧意淳照片之「楊佳玲」
    國民身分證1枚，為被告所有供犯罪所用之物，應依刑法第
    38條第1項第2款之規定宣告沒收。且因上開偽造之「楊佳玲
    」身分證1枚既經諭知沒收，其上偽造之「內政部印」公印
    文1枚，自不必重複另依刑法第219條之規定諭知沒收。(三)扣
    案偽造之盧意淳健保卡影印本4張、偽造之楊佳玲國民身分
    證影印本18張（證物外放），均係為被告所有供犯罪所用之
    物，均應依刑法第38條第1項第2款之規定宣告沒收。又扣案
    行動電話機具2具，門號分別0000000000、0000000000號，
    被告雖否認為其所有，辯稱係盧意淳放在被告居處云云，惟
    被告自承上開2門號係伊以盧意淳名義申辦，且申請書上之
    「盧意淳」署名為其所簽等語，佐以其於偽造上揭印鑑卡、
    冒名上網消費及冒名向玉山銀行貸款時所留存的電話，皆有
    以上開2門號為之，該2行動電話及門號，應為被告所有供犯
    罪所用之物，亦應依刑法第38條第1項第2款之規定宣告沒收
    。至被告偽造之上開台灣大哥大行動通信網路業務服務申請
    書、簽帳單商店存根聯、中國信託信用卡申請書、國泰世華
    銀行印鑑卡、金融卡相關業務申請書、存款業務異動申請書
    等私文書，既已因行使而交付於各該商店、中國信託及國泰
    世華銀行，已非被告所有，自不得宣告沒收。另上開A卡、C
    卡係被告詐得之贓物，B卡亦非被告所有，均不得宣告沒收
    。另扣案之電腦液晶螢幕、電腦主機各1部、晶片讀卡機、
    電腦鍵盤、電腦滑鼠各1個、台灣大哥大門號卡（0000-0000
    00、0000-000000及0000-000000）3張、EPSON印表機1台及
    台灣優力加油站發票1張，或無證據可證係供本案犯罪所用
    之物，或與本案無關，則不予宣告沒收。另偽造盧意淳國民
    身分證1枚並未扣案，為免日後執行困難，亦不併予宣告沒
    收。另被告詐得之財物，皆未據扣案，亦無積極證據證明其
    尚未滅失且仍屬被告所有，為免日後執行之困難，亦不予宣
    告沒收。
五、原審以被告犯罪事證明確，適用戶籍法第75條第1項、第2項
    ，刑法第11條前段、第216條、第210條、第217條第1項、第
    218條第1項、第339條第1項、第2項、第55條前段、第47條
    第1項、第219條、第38條第1項第2款、第51條第5款，刑法
    施行法第1條之1，判決：『廖翊君犯行使偽造私文書罪，累
    犯，處有期徒刑陸月，偽造「台灣大哥大行動通信網路業務
    服務申請書」上之「盧意淳」署名貳枚、扣案「盧意淳」健
    保卡影印本肆張，均沒收。又犯偽造公印文罪，累犯，處有
    期徒刑陸月，扣案偽造貼有盧意淳照片之「楊佳玲」國民身
    分證壹張（含其上「內政部印」公印文壹枚）、偽造之「楊
    佳玲」國民身分證影印本拾捌張，均沒收。又犯詐欺取財罪
    ，累犯，處有期徒刑伍月，扣案玉山銀行股份有限公司信用
    卡（卡號：000000000000000）壹張背面「
    楊佳玲」署名壹枚，沒收。又犯偽造私文書罪，累犯，處有
    期徒刑伍月，扣案玉山銀行股份有限公司信用卡（卡號：0
    00000000000000）壹張背面「楊佳玲」署名
    壹枚，沒收。又犯詐欺取財罪，累犯，處有期徒刑柒月，扣
    案玉山銀行股份有限公司信用卡（卡號：00000000
    0000000）壹張背面「楊佳玲」署名壹枚、行動電話
    壹支（含門號卡0000000000號壹枚），均沒收。
    又犯詐欺取財罪，累犯，處有期徒刑參月，扣案行動電話壹
    支（含門號卡0000000000號壹枚），沒收。又犯
    行使偽造私文書罪，累犯，處有期徒刑參月，偽造之消費簽
    帳單之商店存根聯上「楊佳玲」署名壹枚，沒收。又犯行使
    偽造私文書罪，累犯，處有期徒刑肆月，偽造之消費簽帳單
    之商店存根聯上「楊佳玲」署名壹枚，沒收。又犯詐欺取財
    罪，累犯，處有期徒刑參月，扣案行動電話壹支（含門號卡
    0000000000號壹枚），沒收。又犯行使偽造私文
    書罪，累犯，處有期徒刑伍月，偽造之中國信託商業銀行信
    用卡申請書上之「楊佳玲」署名貳枚、扣案行動電話壹支（
    含門號卡0000000000號壹枚，均沒收。又犯詐欺
    取財罪，累犯，處有期徒刑陸月。又犯行使偽造私文書罪，
    累犯，處有期徒刑陸月，偽造貼有盧意淳照片之「楊佳玲」
    之國民身分證壹張（含其上「內政部印」公印文壹枚）、偽
    造之「楊佳玲」印章壹枚、國泰世華商業銀行帳號0000
    00000000號帳戶印鑑卡上之「楊佳玲」署名壹枚、
    「楊佳玲」印文參枚；「金融卡相關業務申請書」上「楊佳
    玲」署名壹枚、「楊佳玲」印文壹枚；「存款業務異動申請
    書」上「楊佳玲」署名壹枚、「楊佳玲」印文壹枚，扣案行
    動電話壹支（含門號卡0000000000號壹枚），均
    沒收。應執行有期徒刑參年肆月，偽造「台灣大哥大行動通
    信網路業務服務申請書」上之「盧意淳」署名貳枚、偽造貼
    有盧意淳照片之「楊佳玲」國民身分證壹張（含其上「內政
    部印」公印文壹枚）、偽造之「楊佳玲」印章壹枚、玉山銀
    行股份有限公司信用卡（卡號：000000000000
    000）壹張背面「楊佳玲」署名壹枚、消費簽帳單之商店
    存根聯上「楊佳玲」署名壹枚、消費簽帳單之商店存根聯上
    「楊佳玲」署名壹枚、中國信託商業銀行信用卡申請書上之
    「楊佳玲」署名貳枚、國泰世華商業銀行帳號000000
    000000號帳戶印鑑卡上之「楊佳玲」署名壹枚、「楊
    佳玲」印文參枚、「金融卡相關業務申請書」上「楊佳玲」
    署名壹枚、「楊佳玲」印文壹枚、「存款業務異動申請書」
    上「楊佳玲」署名壹枚、「楊佳玲」印文壹枚、扣案「盧意
    淳」健保卡影印本肆張、偽造之「楊佳玲」國民身分證影印
    本拾捌張、行動電話貳支（含門號卡0000000000
    、0000000000號各壹枚），均沒收』，其認定事
    實、適用法律及量刑，核無違法或不當，應予維持。被告猶
    執前詞否認部分犯罪及所犯各罪應判處一罪提起上訴，惟按
    被告所犯上述12罪，其犯罪時間、地點及手法均不相同，且
    犯意各別，應屬各自獨立評價之數罪，無從合併以一罪論處
    ，是被告上訴為無理由，應予駁回。
據上論斷，應依刑事訴訟法第368條，判決如主文。
本案經檢察官林秀濤到庭執行職務。
中    華    民    國   100    年    5     月    24    日
                  刑事第十七庭  審判長法  官  王炳梁
                                      法  官  陳世宗
                                      法  官  周明鴻
以上正本證明與原本無異。
除犯詐欺取財罪部分不得上訴外，其他部分如不服本判決應於收
受送達後10日內向本院提出上訴書狀，其未敘述上訴之理由者並
得於提起上訴後10日內向本院補提理由書（均須按他造當事人之
人數附繕本）「切勿逕送上級法院」。
                                      書記官  郭彥琪
中    華    民    國   100    年    5     月    24    日
附錄：本案論罪科刑法條全文
刑法第210條
（偽造變造私文書罪）
偽造、變造私文書，足以生損害於公眾或他人者，處 5 年以下
有期徒刑。
刑法第216條
（行使偽造變造或登載不實之文書罪）
行使第 210 條至第 215 條之文書者，依偽造、變造文書或登載
不實事項或使登載不實事項之規定處斷。
刑法第217條
（偽造盜用印章印文或署押罪）
偽造印章、印文或署押，足以生損害於公眾或他人者，處 3 年
以下有期徒刑。
盜用印章、印文或署押，足以生損害於公眾或他人者，亦同。
刑法第218條
（偽造盜用公印或公印文罪）
偽造公印或公印文者，處 5 年以下有期徒刑。
盜用公印或公印文足以生損害於公眾或他人者，亦同。
刑法第339條
（普通詐欺罪）
意圖為自己或第三人不法之所有，以詐術使人將本人或第三人之
物交付者，處 5 年以下有期徒刑、拘役或科或併科 1 千元以下
罰金。
以前項方法得財產上不法之利益或使第三人得之者，亦同。
前二項之未遂犯罰之。
戶籍法第75條
意圖供冒用身分使用，而偽造、變造國民身分證，足以生損害於
公眾或他人者，處 5 年以下有期徒刑、拘役或科或併科新臺幣
50 萬元以下罰金。
行使前項偽造、變造之國民身分證者，亦同。
將國民身分證交付他人，以供冒名使用，或冒用身分而使用他人
交付或遺失之國民身分證，足以生損害於公眾或他人者，處 3
年以下有期徒刑、拘役或科或併科新臺幣 30 萬元以下罰金。